臺灣高等法院交通事件裁定　　　　　　96年度交抗字第1080號
抗　告　人
即受處分人　甲○○
上列抗告人因違反道路交通管理處罰條例案件，不服臺灣桃園地
方法院，中華民國96年11月30日所為裁定（96年度交聲字第 711
號），提起抗告，本院裁定如下：
    主  文
抗告駁回。
    理  由
一、按二輛以上之汽車共同在道路上蛇行，或以其他危險方式駕
    車者，處汽車駕駛人新臺幣（下同）30,000元以上90,000元
    以下罰鍰，並當場禁止其駕駛及吊銷其駕駛執照；汽車駕駛
    人違反第3 項規定者，應接受道路交通安全講習；汽車駕駛
    人，曾依第43條規定吊銷駕駛執照者，3 年內不得考領駕駛
    執照；依第43條已受吊銷駕駛執照處分者，不予記點，道路
    交通管理處罰條例第43條第3 項、第5項、第67條第2項、第
    63條第2項定有明文。
二、原處分意旨略以：本件抗告人即受處分人甲○○駕駛車牌號
    碼3877－QD號自用小客車於民國96年7月8日凌晨3 時40分許
    ，行經新竹市○○○○○道路，為新竹市警察局第三分局員
    警查獲「二車以上共同於道路上競駛（4351－SA、5559 －
    FK、6818－NS、5722－MX）與警車追逐危險駕車」違反道路
    交通管理事件，並填掣竹市警交字第E00000000 號通知單舉
    發，移送原處分機關處理，經原處分機關認確有「二輛以上
    汽車共同在道路上以危險方式駕駛」違規情事，於96年9 月
    26日依道路交通管理處罰條例第43條第1項第1款、第3 項、
    第4項、第5項、第67條第2項之規定，裁處罰鍰30,000 元，
    並吊扣該汽車牌照3個月，吊銷駕駛執照3年，施以道路交通
    安全講習。
三、原裁定以：
（一）抗告人駕駛上開自用小客車於上開時、地，經警以上開違
      規情形為由掣單舉發後，移送原處分機關裁罰之事實，業
      經原處分機關聲明異議案件移送書記載明確（見原審卷第
      2頁），且為抗告人所不爭執（見原審卷第6頁），並有新
      竹市警察局96年7月8日竹市警交字第E00000000 號舉發違
      反道路交通管理事件通知單、交通部公路總局新竹區監理
      所桃園監理站96年9月26日桃監裁罰字第裁52－E00000000
      號違反道路交通管理事件裁決書、送達證書各1 紙在卷可
      稽（見原審卷第9至12頁），是此部分事實首堪認定。
（二）按警員之舉發交通違規，是道路交通管理處罰條例所規定
      之職權行使，且該行使有立法機關之授權。而交通違規行
      為之取締，依其違規行為本質，本多屬動態且係在瞬間發
      生，通常多委由當場執行取締違規公務員之認識與判斷，
      且必須為立即之取締作為，此為達成維持交通秩序目的所
      必要，且依道路交通管理處罰條例之規定，此種立即性之
      舉發違規，多依警員之認知、判斷以足，並無必須另有其
      他積極佐證：如其他目擊證人或必須拍攝照片等，始構成
      處分要件之規定。此係因執行職務之公務員，通常多具有
      一定之考選資格與專業訓練，且其執法之對象係不特定之
      大眾，故其立場經立法機關推定，應具有客觀、中正與公
      平之特質，而無故意偏頗之虞，是此種逕由公務員所為之
      事實認定，除非有其他積極證據，足資認定公務員於執行
      職務時，有故意或過失侵害人民權利之情形，或處分本身
      有重大明顯之瑕疵而應予撤銷者外，否則本於行政目的達
      成之必要與公權力之尊重、公信力之維持，司法機關通常
      亦多予尊重，並儘力維持，以秉持行政、司法相互合作、
      制衡之原理，共同維護國家機能之正常運行。
（三）本件抗告人駕駛車牌號碼3877－QD號自用小客車於上開時
      、地有二輛以上之汽車共同在道路上以危險方式駕車之事
      實，業據證人即本件查獲員警簡華明於原審調查時具結證
      稱：96年7月8日時伊任職新竹市警察局第三分局交通組組
      長，當日伊在新竹市香山區○○○路上執行防飆勤務，伊
      擔任現場指揮官，統籌8 個單位共22人執行勤務，本件係
      伊等當日執勤所舉發的交通違規事件。案發當日凌晨3 時
      19 分許，伊等接獲110勤指中心通知在西濱公路78公里處
      有車輛聚集疑似要競速，伊等即調度警力前往查證。伊等
      到場後，依目視判斷發現有20餘輛汽車由南往北競速行駛
      ，互相超越追逐，互相比快，互相比炫，車速至少維持在
      時速100 公里以上，伊等就鳴放警報器，開警示燈，示意
      這群車隊停車檢查，他們見警車前來，就成群往北逃竄，
      而且還互相比較誰擺脫警察比較快，有空間就鑽，車身緊
      跟貼近，且任意變換車道，沒有打方向燈，但伊無法確定
      車號3877-QD 號這輛車有無未打方向燈就任意變換車道，
      伊等在後一路追趕，他們的時速很快，伊當時是其中1 輛
      追趕的警車駕駛，伊以時速100 公里去追趕，仍然追不到
      ，他們的時速大約有120公里，不到5秒，伊等就被那群車
      給甩開，拍不到那些車子的車牌，至西濱公路與延平路 2
      段路口時，他們就一分為二，一部分直行西濱公路北上而
      去，一部分從右轉延平路2 段，伊始終緊迫盯住追趕轉入
      延平路2段的那群車，他們之後再向右轉入香雅橋，其中5
      輛含車號3877-QD 號這輛車，以前後車身緊接貼近、快速
      行駛的方式，直行香雅橋，被橋上埋伏的警車堵住，伊等
      自後追趕的警車再堵住他們的後路，另外2 輛未直行香雅
      橋而左轉入河堤道路，被埋伏在河堤道路前端500 公尺處
      的2 輛警車攔住去路，並由後方追上的警車斷其後路。當
      時在香雅橋上，並無其他車輛行駛。追趕期間也沒有其他
      車輛插入，這群車隊一直在伊等肉眼目視所及的範圍內，
      但無法看出車子的車牌，攔下後才一一清點車牌，車號38
      77-Q D號這輛車是競駛車輛中的1 輛，是上開香雅橋上攔
      下之5輛車的最後1輛等語（見原審卷第61至70頁），核與
      證人即本件查獲員警黃詩憲於原審調查時具結證稱：96年
      7月8日時伊任職新竹市警察局第三分局青草湖派出所，當
      日凌晨伊在組長簡明華指揮下，擔任香雅橋路段攔截圍捕
      勤務。當時伊依照組長以無線電通報指揮，在香雅橋路段
      埋伏，伊在該處有聽到組長在西濱公路及延平路與飆車族
      追逐的聲音，及聽到警報器的聲音，該群車隊行經延平路
      2段轉入香雅橋之後，就上前圍捕，攔下5輛車，包括最後
      1輛車號3877-QD號這輛車，所以伊就掣單舉發，這5 輛車
      都是緊接跟隨，抗告人當時有承認就是駕駛人等語（見原
      審卷第70至72頁）相符，而查證人簡明華為駕車在後緊隨
      追趕、現場目睹之人，且為交通執法人員，雖無測速儀器
      ，惟依其專業判斷，參酌所駕車輛之時速表而目測車速與
      實際車速相差應不甚遠，且證人簡明華、黃詩憲與抗告人
      素無怨懟，應不致無端虛詞構詞誣陷抗告人之理，卷內並
      無任何積極證據足以證明證人上開供述係屬虛偽，亦無有
      足以令人顯信其供述為不可採之品性證據或前科證據存在
      ，是上開證人所述，應屬可信。此外，復有動態行進圖 1
      紙、蒐證錄影翻拍照片27幀、查獲現場照片10幀、新竹市
      警察局指揮中心受理110報案紀錄單1紙在卷可稽（見原審
      卷第28至32、77至87、89至93頁），堪認抗告人確有與二
      以上車輛共同在道路上高速駕駛之危險駕駛行為無訛。惟
      抗告人車輛是否可逕認競駛一節，雖證人簡明華固確親眼
      目睹包括抗告人在內之20餘輛車有高速行駛，有空間就鑽
      ，車身緊跟貼近，互相超越追逐，任意變換車道，沒有打
      方向燈等競速行駛之情，惟並未能拍得或見到究係何輛車
      互為競駛之車牌號碼，是尚不能遽認抗告人混雜其中共同
      高速駕駛之每一輛車均係競駛；然衡以本件抗告人甲○○
      於當日深夜之凌晨3 時40分許，與其餘車輛高速行駛於上
      開路段，且有多部車輛以同樣高速，有空間就鑽，車身緊
      跟貼近，互相超越追逐，任意變換車道，沒有打方向燈而
      危險駕車，抗告人亦以同樣高速駕駛汽車混雜其中等情，
      足認渠與其餘車輛確有共同在道路上以高速駕駛之其他危
      險方式駕車無訛。
（四）抗告人雖以「伊在行駛途中，無端遭到員警喝令攔停，當
      時抗告人十分驚恐，緊急煞車，員警顯然執法過當。當時
      路況車輛眾多，抗告人駕駛自小客車亦無從超速，何來競
      速行駛之說？員警僅提出動態行車圖與人車照片佐證，然
      人車照片係抗告人遭攔停後所拍攝，無從證明抗告人有任
      何競速行為」等詞置辯。惟查，抗告人於向原處分機關陳
      述意見時辯稱：與朋友一同邀約前往市區餐館吃飯，經過
      此路段時發現後方出現1 群車輛及警車，忽然警車開始鳴
      笛，心想以不妨礙公務為主，儘可能往旁邊停靠，便開往
      巷子避開車群，但轉往巷子後，才知道此時巷子已被警方
      封鎖，於是警方向前要求熄火及出示證件云云（見原審卷
      第50頁），然觀諸查獲過程，員警一路自西濱公路、右轉
      延平路2 段、直行香雅橋高速追趕，抗告人之車輛一直在
      這群高速駕駛之車陣中，與該車陣中其他車輛係前後車身
      接近、高速駕駛方式行駛，業如前述，若抗告人車輛只是
      偶經該處，遇此情狀，亦應隨即避開，或停於路邊，豈有
      一路自西濱公路、再右轉延平路2 段、甚至直行香雅橋，
      始終與其他車輛一同高速駕駛、甚至前後車身貼近行駛之
      理？況跟隨員警亦明確證稱在渠追趕期間並無其他車輛插
      入，這群車隊一直在伊等肉眼目視所及的範圍內等情，亦
      無抗告人所稱僅係偶經該處之情節。且案發當時係凌晨 3
      時40分許，當地又是離市區6 公里以上之郊區○○道路，
      業據證人簡明華證述明確（見原審卷第62頁），其所辯至
      市區餐館吃飯云云，亦顯悖於常理；況就查獲後情節以觀
      ，據證人簡明華結證稱：他們下車後，伊將他們排在一起
      ，給予機會教育，說明法律的處罰方式，不服的救濟方式
      等，當時他們都自認倒楣，沒有說話，抗告人也沒有向伊
      表示係偶經該處，他車上搭載的女子，也只是站在那邊聽
      伊講飆車的法律效果，沒有講話等語（見原審卷第67至68
      頁），核與證人黃詩憲結證稱：在伊告知抗告人因危險駕
      駛要依規定掣單舉發時，他都不講話，而且還在舉發單上
      簽名，他也沒有說是偶經該處，而且伊組長在集合這些飆
      車族後，有告訴他們觸犯相關交通法規事項以及他們的權
      利，他們也都沒有講話，保持沈默，抗告人自始至終都沒
      有向伊等表示是被冤枉的等語（見原審卷第71至72頁）相
      符，而衡諸常情，若抗告人確係偶經過該處而遭冤枉，豈
      會經警攔停卻不為任何澄清，甚至見警對之舉發飆車、開
      單，卻仍不發一語，甘受警察將之與其他飆車族集合一處
      、嚴詞告以法律效果，而絲毫未有何受冤枉神情之處？顯
      見其上開所辯，核屬卸責之詞，並不可採。
（五）綜上所述，抗告人上開違規之事實，堪以認定。從而，原
      處分機關就本件違規事實，依道路交通管理處罰條例第43
      條第1項第1款、第3項、第4項、第5項、第67條第2項之規
      定裁處罰如上，雖非無見，然按道路交通管理處罰條例第
      43條第4 項關於吊扣牌照之處分，其性質則是對於汽車所
      有人專屬之處罰，而查抗告人並非本件違規車輛之汽車所
      有人，本案車輛所有人乃清溪加油站有限公司，亦據原處
      分機關於移送書中載明，並有車號查詢汽車車籍1 紙在卷
      可稽（見原審卷第96頁），原處分機關竟疏未注意，仍對
      抗告人處以吊扣牌照之處分，顯有未合，原審因而撤銷原
      處分，並審酌上開違規情節，依道路交通管理處罰條例第
      43條第3項、第5項、第67條第2 項及違反道路交通管理事
      件統一裁罰基準表規定，裁定「甲○○汽車駕駛人駕駛汽
      車，有二輛以上之汽車共同在道路上以其他危險方式駕車
      ，處罰鍰新臺幣參萬元，吊銷其駕駛執照，參年內不得考
      領駕駛執照，並應接受道路交通安全講習」，核無違誤。
四、抗告人之抗告意旨略以：簡華明在圍捕過程中曾有攝影存證
    ，惟該攝影畫面，均無法顯示抗告人駕駛車號3877-QD 號車
    有競速行為。又證人簡華明於另案證稱：「96年7月8日凌晨
    3 點19分，有一位姓羅的民眾報案，說西濱公路風情海岸有
    車輛聚集疑似要競速，我收到報案，當天0到4點有防飆勤務
    ，我到現場就看到有一票車隊在那邊聚集並作表演特技，警
    察一到，他們就散開」等語，與其在本案證稱：「案發當日
    凌晨3點19分許，伊等接獲110勤務指揮中心通知在西濱公路
    78公里處有車輛聚集疑似要競速，伊等即調度警力前往查證
    ，伊等到場後，依目視判斷發現有20餘輛汽車由南往北競速
    行使」等語，其之證述相互矛盾，實則抗告人確於當日在現
    場觀看特技表演，係靜止狀態，並未競速行使。嗣後員警到
    場，抗告人便打算北上回家，未料警方竟以高速驅逐方式追
    捕，並封鎖週邊道路，當時現場有多輛車聚集，員警人力不
    足，勢無法洞悉在場所有車輛之動向，而誤認抗告人有競速
    行為，乃事理之常，且員警以高速追捕並設陷阱埋伏之方式
    取締，已危及人民生命安全，已逾必要限度，此行政處分具
    有重大明顯瑕疵，而無效，應予撤銷云云。
五、本院查：抗告人之上開違規行為，有證人簡華明、黃詩憲之
    證述，及動態行進圖1 紙、蒐證錄影翻拍照片27幀、查獲現
    場照片10幀、新竹市警察局指揮中心受理110報案紀錄單1紙
    在卷足稽，抗告人之違規行為事證明確，應可認定。又卷附
    之蒐證錄影翻拍照片，係證人即員警簡華明等人自後追捕抗
    告人等之車輛所拍攝，當時處於高速行駛之狀態，故未能逐
    一清楚拍攝案發當日所有之競速車輛之車牌號碼，業據證人
    簡華明證述在卷（見原審卷第62頁），自難以卷附之動態攝
    影未攝有抗告人駕駛之車號3877-QD號之車牌，而為抗告人
    有利之認定。又觀抗告人所摘錄證人簡華明於另案之證述，
    與本案之證述相較，證人簡華明就本案發生之時間、地點、
    違規事實之說明，並未矛盾，僅描述違規事實之用詞繁簡不
    同，況抗告人先辯稱「其欲到市區○○○○路過」，嗣於本
    院辯稱「僅在路旁觀看特技表演」，其抗辯先後不一，已難
    憑信。再者，證人即員警簡華明、黃詩憲在執行取締抗告人
    違規行為之過程中，就其等追捕路線、圍堵方式、如何特定
    本案違規車輛等節，均能具體說明，尚無瑕疵可指，是抗告
    人質疑「員警人力不足，勢無法洞悉在場所有車輛之動向，
    而誤認抗告人有競速行為」云云，亦不足採。抗告人以二車
    以上共同於道路上競駛之行為，嚴重影響交通秩序，員警以
    追捕、圍堵之方式，即刻禁止抗告人駕車競駛之行為以維護
    交通安全，與比例原則無違，抗告人此部分之抗告意旨，顯
    屬無據。綜上，抗告人所執上揭抗告意旨，核均無理由，應
    予駁回。
據上論斷，應依道路交通案件處理辦法第26條，刑事訴訟法第41
2條，裁定如主文。
中　　華　　民　　國　　96　　年　　12　　月　  28  　日
                  刑事第十二庭  審判長法　官  蔡永昌
　　　　　　　　　      　　　　　　　法  官  施俊堯
      　　　　　　　　　　　　　　　　法  官  王梅英
以上正本證明與原本無異。
不得再抗告。
                                      書記官  顧哲瑜
中　　華　　民　　國　　96　　年　　12　　月　　31　　日
